---
title: "Analýza dat VAERS"
author: "Filip Yaghob"
output: 
  html_document: 
    theme: simplex
---

** Toto není studie, ale pouze analýza dat bez jakéhokoli zaměření. **

Zdrojová data jsou veřejně dostupná, viz. [VAERS]https://vaers.hhs.gov/data/datasets.html.

Zdrojový kód zpracování dat je také veřejně dostupný, viz. [GitHub]https://github.com/fykcz/vaers.git.

Zpracuji dva typy souborů, `VAERSVAX` a `VAERSDATA`. Popis souborů a jejich obsahů je na stránce VAERS.
Data v těchto souborech jsou svázána přes identifikátor `VAERS_ID`, kde primární data jsou v souboru `VAERSDATA`,
rozšiřující jsou v `VAERSVAX`.
Data jsou v souborech pro jednotlivé roky, evidence začíná rokem 1990. Název souboru je tvořen letopočtem a názvem dat: `YYYYVAERSDATA.csv`.
Načtu všechny soubory z podadresáře `data`, z názvu souboru vyčtu letopočet a data spojím v jeden dataframe,
resp. každý typ dat má svůj dataframe.

```{r setup, include=FALSE}
knitr::opts_chunk$set(echo = FALSE, message = FALSE)
```


```{r libraries, message=FALSE}
options(tidyverse.quiet = TRUE)
suppressPackageStartupMessages(library(tidyverse))
#library(tidyverse)
options(dplyr.summarise.inform = FALSE)

#suppressMessages(library(lubridate))
suppressPackageStartupMessages(library(lubridate))
```

```{r function_read_plus}
read_plus <- function(flnm)
{
  read_csv(flnm, col_types = cols(.default = "c")) %>% 
    mutate(filename = flnm,
           data_year = substr(filename, 8, 11))
}
```

``` {r load_data}
vaxes <-
  list.files(pattern = "*VAERSVAX.csv",
             path = "./data/",
             full.names = T) %>% 
  map_df(~read_plus(.))

main_data <-
  list.files(pattern = "*VAERSDATA.csv",
             path = "./data/",
             full.names = T) %>% 
  map_df(~read_plus(.))
```

```{r}
printf <- function(...) invisible(print(sprintf(...)))
```

```{r}
printf("VAERSDATA rows: %d", NROW(main_data))
printf("VAERSVAX rows: %d", NROW(vaxes))
```

```{r change_datatypes}
main_data$RECVDATE = mdy(main_data$RECVDATE)
main_data$AGE_YRS = as.factor(main_data$AGE_YRS)
main_data$VAX_DATE = mdy(main_data$VAX_DATE)
main_data$data_year = as.factor(main_data$data_year)

#symptomps$data_year = as.factor(symptomps$data_year)
```

```{r merge_vax_to_data}
typGroupA <- c("ADEN", "ANTH")
typGroupDTX <- c("DT", "DTAP", "DTAPH")

big_data <- vaxes %>%
  merge(main_data, by="VAERS_ID", all.x = T) %>%
  select(VAERS_ID, RECVDATE, AGE_YRS, SEX, SYMPTOM_TEXT, DIED, VAX_DATE, NUMDAYS, LAB_DATA,
         VAX_TYPE, VAX_MANU, VAX_LOT, VAX_DOSE_SERIES, VAX_NAME,
         data_year.y) %>%
  rename(DATA_YEAR = data_year.y) %>%
  mutate(VAX_YEAR = year(RECVDATE)) %>%
  mutate(diseaseGroup = ifelse(VAX_TYPE %in% typGroupA, "A",
                               ifelse(VAX_TYPE %in% typGroupDTX, "DTX",
                                      "UNK")))

```

## Počty hlášení k jednotlivým typům vakcín
Zatím detailně podle typu vakcíny, bez grupování do větších celků podle více typů onemocnění/vakcín.
```{r typy_vakcin}
types <- vaxes %>%
  group_by(VAX_TYPE) %>%
  summarise(countof = n()) %>%
  arrange(countof)
knitr::kable(types)
```


```{r compute_groups, echo=FALSE, warning=FALSE}
groups <- big_data %>%
  group_by(VAX_YEAR, VAX_TYPE) %>%
  summarise(NumOfInc = n())
```

```{r grouping_by_disease}

```


```{r pivoting}
pw <- groups %>%
  arrange(VAX_TYPE) %>%
  pivot_wider(id_cols = VAX_YEAR, names_from = VAX_TYPE, values_from = NumOfInc) %>%
  arrange(VAX_YEAR)
```

```{r groups_per_years}
gpy <- groups %>%
  group_by(VAX_YEAR) %>%
  summarise(countof = sum(countof))
```

```{r export_big_data}
#write.table(head(big_data), "bigdata.csv", quote = F, sep = ';', na = "NA", row.names = F, dec=',')

```
